【裁判字號】    92,交易,211
【裁判日期】    920821
【裁判案由】    過失致死
【裁判全文】
臺灣臺北地方法院刑事判決                        九十二年度交易字第二一一號
    公  訴  人  臺灣臺北地方法院檢察署檢察官
    被      告  甲○○
右列被告因過失致死案件，經檢察官提起公訴（九十年度調偵字第七八七號），本院
判決如左：
    主    文
甲○○因過失致人於死，處有期徒刑拾月。
    事    實
一、甲○○於民國九十二年一月二十六日下午二時四十分許，駕駛車牌號碼ＤＰ－九
    九五八號自用小客車，沿臺北市○○○道東向西方向內側車道行駛，行經該路段
    與西園路二段交岔路口，由東向西方向通過該路口及交岔路口西側南北向行人穿
    越道之際，原應注意車前狀況、隨時採取必要之安全措施，並注意汽車行近行人
    穿越道前，應減速慢行，而當時天氣晴、日間自然光線、視距良好、市區○○道
    路乾燥、平直、無缺陷及障礙，行車管制號誌、行人專用號誌運作正常，依其智
    識、能力又無不能注意之情事，詎甲○○竟疏未注意前方狀況，且貿然以約每小
    時四十公里之速度快速駛越路口西側南北向行人穿越道，適有行人劉邱改擬由北
    往南方向穿越臺北市○○○道，亦疏未注意行人穿越設有行人穿越道之道路，必
    須經由行人穿越道穿越，不得在其一百公尺範圍內穿越道路，且行人穿越道設有
    行人穿越專用號誌者，應依號誌之指示迅速穿越，貿然違反行人穿越專用號誌指
    示，自臺北市○○○道二七五巷口、距艋舺大道與西園路二段交岔路口西側南北
    向行人穿越道約僅二公尺處，由北向南方向（檢察官誤載為南向北方向）穿越艋
    舺大道，甲○○所駕車輛右前葉子板（檢察官誤載為右前保險桿）遂猛力撞擊劉
    邱改，劉邱改因而彈起撞及甲○○所駕車輛前擋風玻璃右側後墜地，受有右側第
    二至第八根肋骨骨折、左側第四根、第七根肋骨骨折、右側血胸、左側氣血胸、
    右側肱股骨折、左側肱股骨折併移位、後枕頭皮十公分深裂傷、臉部擦傷之傷勢
    ，經送臺北市立和平醫院（以下簡稱和平醫院）急救，仍因胸部鈍性傷併肋骨骨
    折、氣血胸致呼吸衰竭，於同年月二十八日上午八時二十八分許不治死亡。甲○
    ○肇事後，於員警前往現場處理時，不逃避接受裁判而當場向警員自首、承認為
    肇事人而願接受裁判。
二、案經臺北市政府警察局萬華分局（檢察官誤載為中山分局）報請臺灣臺北地方法
    院檢察署檢察官相驗後偵查起訴。
    理    由
一、訊據被告甲○○固不否認於九十二年一月二十六日下午二時四十分許，駕駛車牌
    號碼ＤＰ－九九五八號自用小客車沿臺北市○○○道東向西方向內側車道行駛，
    行經該路段與西園路二段交岔路口，以每小時約四十公里之速度由東向西方向通
    過該路口及交岔路口西側南北向行人穿越道之際，右前葉子板與違反行人穿越專
    用號誌指示、未行走行人穿越道由北向南方向穿越艋舺大道之被害人劉邱改發生
    碰撞，被害人因而彈起撞及其所駕車輛前擋風玻璃右側後墜地，受有身體、四肢
    多處骨折、氣血胸、頭部裂傷、臉部擦傷之傷勢，經送醫急救，仍因胸部鈍性傷
    併肋骨骨折、氣血胸致呼吸衰竭，於同年月二十八日上午八時二十八分許不治死
    亡等情，惟矢口否認因過失致被害人於死，辯稱：當時其所駕車輛前方並無任何
    車輛行人，被害人係自其所駕車輛右後方斜向衝出，並非其視線所能發現，且其
    所駕車輛車速非快，其並無過失，另稱事故地點距離行人穿越道甚遠云云，並聲
    請送交車輛行車事故鑑定委員會鑑定。
二、經查：
（一）被告於九十二年一月二十六日下午二時四十分許，駕駛車牌號碼ＤＰ－九九五
      八號自用小客車，沿臺北市○○○道東向西方向內側車道行駛，行經該路段與
      西園路二段交岔路口，由東向西方向通過該路口及交岔路口西側南北向行人穿
      越道之際，疏未注意前方狀況，且貿然以約每小時四十公里之速度駛越路口西
      側南北向行人穿越道，適被害人擬由北往南方向穿越臺北市○○○道，亦疏未
      注意行人穿越設有行人穿越道之道路，必須經由行人穿越道穿越，不得在其一
      百公尺範圍內穿越道路，且行人穿越道設有行人穿越專用號誌者，應依號誌之
      指示迅速穿越，貿然違反行人穿越專用號誌指示，自臺北市○○○道二七五巷
      口、距艋舺大道與西園路二段交岔路口西側南北向行人穿越道約僅二公尺處，
      由北向南方向穿越艋舺大道，行至艋舺大道東向西方向內側車道，被告所駕車
      輛右前葉子板遂猛力撞擊被害人，被害人因而彈起撞及被告所駕車輛前擋風玻
      璃右側後墜地，受有身體、四肢多處骨折、氣血胸、頭皮裂傷、臉部擦傷之傷
      勢，經送和平醫院急救，仍因胸部鈍性傷併肋骨骨折、氣血胸致呼吸衰竭，於
      同年月二十八日上午八時二十八分許不治死亡之事實，業經證人即當日恰行經
      該處目擊事故發生之路人沈翠玲於警、偵訊證述纂詳，核與臺北市政府警察局
      萬華分局交通分隊道路交通事故調查報告表、談話紀錄表、補充資料表、現場
      照片、車輛照片、診斷證明書、臺灣臺北地方法院檢察署相驗屍體證明書所載
      相符，除被告是否疏未注意車前狀況外，亦經被告自承不諱；被害人車禍後受
      有右側第二至第八根肋骨骨折、左側第四根、第七根肋骨骨折、右側血胸、左
      側氣血胸、右側肱股骨折、左側肱股骨折併移位、後枕頭皮十公分深裂傷、臉
      部擦傷之傷勢，經送和平醫院急救，仍因胸部鈍性傷併肋骨骨折、氣血胸致呼
      吸衰竭，於九十二年一月月二十八日上午八時二十八分許不治死亡，並經臺灣
      臺北地方法院檢察署檢察官督同法醫師相驗屬實，有診斷證明書、勘驗筆錄、
      驗斷書、相驗屍體證明書、相驗相片可稽；而當時天氣晴、日間自然光線、視
      距良好、市區○○道路乾燥、平直、無缺陷及障礙、行車管制號誌、行人專用
      號誌運作正常，依被告之智識、能力又無不能注意之情事，復據臺北市政府警
      察局萬華分局交通分隊據報處理之員警觀察、記載明確，有道路交通事故調查
      報告表、現場照片附卷可考。
（二）被告雖一再辯稱當日被害人係自其所駕車輛右後方斜向衝出，並非其視線所能
      發現，且其所駕車輛車速又非快，並無過失，又事故地點距離行人穿越道甚遠
      云云，然：
    １當日被害人係未遵守行人專用號誌指示、自臺北市○○○道二七五巷口、距艋
      舺大道與西園路二段交岔路口西側南北向行人穿越道約僅二公尺處，由北向南
      方向穿越艋舺大道，行至艋舺大道東向西方向內側車道，遭被告所駕車輛撞及
      ，迭經證人沈翠玲於警、偵訊中證述翔實，核與臺北市政府警察局萬華分局道
      路交通事故調查報告表、談話紀錄表、現場照片所載一致，前已述及，證人與
      被告素不相識、並無任何宿怨仇隙，此經被告肯認屬實，衡情證人應無羅織誣
      陷被告之可能或必要，參諸證人復證稱被害人未遵守行人專用號誌指示穿越道
      路，足見證人所述並未偏頗、迴護被害人、甚為客觀，且事故後被害人旋即送
      醫，道路交通事故調查報告表、補充資料表、現場照片均係到場員警依被告與
      證人之供陳所製作，此並經被告陳明在卷，道路交通事故調查報告表、談話紀
      錄表復均經被告親自簽名、捺指紋，此據被告當庭辨識後坦認無訛，則本件事
      故發生地點確如道路交通事故調查報告表、現場照片所示，在臺北市○○○道
      東向西方向內側車道上、距離艋舺大道與西園路二段交岔路口西側南北向行人
      穿越道約僅二公尺處，應堪認定，被告空言翻異前供，改稱事故地點在距離路
      口西側南北向行人穿越道甚遠處，委無可採。
    ２被告指稱被害人自其所駕車輛右後方斜向奔出，其無法察覺、預防部分，被告
      迭次供稱事故發生時其所駕車輛車速約每小時四十公里，此觀交通事故談話紀
      錄表、警訊筆錄、九十二年一月二十八日、二月二十日、三月十八日檢察官偵
      訊筆錄所載自明，當時事故甫發生未久，被告對於事故情節記憶應較清晰，所
      描述之事故經過亦較未經潤飾、刪改，參諸當日被告所駕車輛右前葉子板撞及
      被害人後，被害人因撞擊力彈起撞及被告所駕車輛前擋風玻璃右側後墜地，受
      有身體四肢多處骨折、氣血胸、頭皮裂傷、臉部擦傷之嚴重傷勢，業如前述，
      且經被告坦認不諱，足見撞擊力道非輕，非有相當車速無可能造成，是被告事
      故發生時所駕車輛速度約達每小時四十公里，亦足認定；則事故時被告既以約
      每小時四十公里之速度行駛，碰撞部位又在被告所駕車輛右前葉子板，被害人
      如在被告所駕車輛右後方奔出至被告所駕車輛右前方，因被害人斜線行進距離
      較諸被告所駕車輛直線行駛距離為長，被害人之行進速度自需高於被告所駕車
      輛每小時四十公里之行車速度，以被害人斯時八十一歲之高齡及中等肥胖之身
      材，此有驗斷書、相驗照片可考，焉有可能以每秒前進超過十一公尺之速度快
      速移動（計算方式：每小時四十公里等於每小時四萬公尺，等於每六十分鐘四
      萬公尺，約等於每分鐘六六六‧六六【以下捨去】公尺，約等於每秒一一‧一
      一【以下捨去】公尺）？故被告辯稱被害人係自其所駕車輛右後方斜向奔出、
      其無法察覺、防備云云，亦無可採，被害人係自被告所駕車輛右前方進入車道
      穿越道路，行至東向西方向內側車道時，與被告所駕車輛發生碰撞，殆無疑義
      。
（三）按汽車行駛時，駕駛人應注意車前狀況，並隨時採取必要之安全措施；汽車行
      近行人穿越道前，應減速慢行，遇有行人穿越時，無論有無交通警察指揮或號
      誌指示，均應暫停讓行人先行通過，道路交通安全規則第九十四條第三項、第
      一百零三條定有明文。本件被告於九十二年一月二十六日下午二時四十分許，
      駕駛車牌號碼ＤＰ－九九五八號自用小客車，沿臺北市○○○道東向西方向內
      側車道行駛，行經該路段與西園路二段交岔路口，由東向西方向通過該路口及
      交岔路口西側南北向行人穿越道之際，當時天氣晴、日間自然光線、視距良好
      、市區○○道路乾燥、平直、無缺陷及障礙，行車管制號誌、行人專用號誌運
      作正常，依其智識、能力又無不能注意之情事，前均論及，被告復當庭自承當
      日前方並無任何車輛，路口視線並無任何阻隔，詎被告竟未能發覺車輛前方有
      行人進入道路、穿越臺北市○○○道東向西方向五‧五公尺寬之外側車道、再
      穿越三公尺寬之中間車道，此有道路交通事故調查報告表所載車道寬度可佐，
      迄至行人到達內側車道與被告所駕車輛碰撞時，始發覺前方有行人，且被告係
      以約每小時四十公里之速度快速駛越路口西側南北向行人穿越道，適被害人擬
      由北往南方向穿越臺北市○○○道，亦疏未注意行人穿越設有行人穿越道之道
      路，必須經由行人穿越道穿越，不得在其一百公尺範圍內穿越道路，且行人穿
      越道設有行人穿越專用號誌者，應依號誌之指示迅速穿越，貿然違反行人穿越
      專用號誌指示，自臺北市○○○道二七五巷口、距艋舺大道與西園路二段交岔
      路口西側南北向行人穿越道約僅二公尺處，由北向南方向穿越艋舺大道，被告
      所駕車輛右前葉子板遂猛力撞擊被害人，被害人因而彈起撞及被告所駕車輛前
      擋風玻璃右側後墜地，受有身體四肢多處骨折、氣血胸、後枕頭皮裂傷、臉部
      擦傷之傷勢，經送醫急救，仍因胸部鈍性傷併肋骨骨折、氣血胸致呼吸衰竭，
      於同年月二十八日上午八時二十八分許不治死亡，被告有疏未注意車前狀況及
      行經行人穿越道疏未減速慢行之過失甚明，且其過失行為與被害人之死亡間，
      有相當因果關係。雖被害人亦有疏未遵守行人穿越專用號誌指示，在涉有行人
      穿越道之道路，未沿行人穿越道穿越道路之過失，業已述及，但被害人之過失
      並不能減免被告之過失。
（四）則本件事證已臻明確，被告所辯咸非有據，其犯行已堪認定，應依法論科；至
      被告聲請送交車輛行車事故鑑定委員會鑑定，因鑑定意見僅供本院參考，且本
      件事證已甚顯明，業據本院審認如前，本院認尚無必要，併此敘明。
三、核被告所為，係犯刑法第二百七十六條第一項因過失致人於死罪。被告肇事後，
    於員警前往現場處理時，不逃避接受裁判而當場向警員自首、承認為肇事人而願
    接受裁判，此經本院職權查證屬實，有臺北市政府警察局萬華分局交通分隊自首
    調查報告表在卷可參，被告對於有權偵查犯罪之機關尚不知犯罪事實及犯罪人之
    前自首而願接受裁判，應依刑法第六十二條前段之規定減輕其刑。爰審酌被告並
    無前科、素行良好，有臺灣高等法院被告全國前案紀錄表可憑，因一時貪便求快
    、疏未注意車前狀況、行近行人穿越道未減速慢行，終至肇事致人於死，造成無
    可挽救之遺憾，並使被害人家屬痛失至親，犯罪所生危害甚重，犯後雖旋即自首
    ，但一再否認犯行、未見悔意反省，將肇事責任諉由被害人承擔，當庭對被害人
    家屬態度鄙夷倨傲，拒不賠償被害人家屬所受損害、使被害人家屬傷痛難平，惟
    就本件事故之發生被害人亦有過失等一切情狀，量處如主文所示之刑。
據上論斷，應依刑事訴訟法第二百九十九條第一項前段，刑法第二百七十六條第一項
，罰金罰鍰提高標準條例第一條前段，判決如主文。
本案經檢察官呂朝章到庭執行職務。
中      華      民      國    九十二    年      八      月    二十一    日
                                  臺灣臺北地方法院交通法庭
                                          法  官  洪  文  慧
右正本證明與原本無異。
如不服本判決，應於判決送達後十日內向本院提出上訴狀（應抄附繕本）。告訴人或
被害人如對於本判決不服者，應具備理由請求檢察官上訴，其上訴期間之計算係以檢
察官收受判決正本之日期為準。
                                          書記官  江  虹  儀
中      華      民      國    九十二    年      八      月    二十一    日


司法院資訊處製作；財團法人民間司法改革基金會備份。
